臺灣雲林地方法院刑事判決　　　　　　　 95年度訴字第200號
公　訴　人　臺灣雲林地方法院檢察署檢察官
被　　　告　癸○○
指定辯護人　蕭敦仁律師
被　　　告　乙○○
　　　　　　　　　　（另案在國防部臺南監獄執行中）
指定辯護人　楊勝夫律師
上列被告因違反毒品危害防制條例案件，經檢察官提起公訴（94
年度偵字第2984號），本院判決如下：
    主     文
癸○○共同連續販賣第一級毒品，處有期徒刑拾年，褫奪公權
柒年。未扣案不詳廠牌門號0000000000號行動電話壹
支沒收之，如全部或一部不能沒收時，追徵其價額；販賣毒品所
得新臺幣貳萬陸仟元沒收之（其中新臺幣壹萬伍仟元應與不詳真
實姓名、年籍之二位成年男子連帶沒收之），如全部或一部不能
沒收時，以其財產抵償之（其中新臺幣壹萬伍仟元應與不詳真實
姓名、年籍之二位成年男子連帶抵償之）。
癸○○被訴共同連續販賣第二級毒品之部分無罪。
乙○○無罪。
    事實及理由
甲、有罪部分：
壹、犯罪事實：
    癸○○（綽號「黑昌」）明知海洛因係毒品危害防制條例所
    列管之第一級毒品，不得販賣，竟為籌措供己購買海洛因施
    用之費用，基於營利之意圖與概括之犯意，以所使用之不詳
    廠牌門號0000000000號行動電話作為對外聯絡販毒工具，先
    後為下列販賣海洛因之行為：
一、於民國93年4月到5月間，己○○以其門號0000000000號行動
    電話撥打癸○○之上開行動電話，與癸○○或與癸○○有共
    同概括犯意聯絡之不詳真實姓名、年籍的2 位成年男子商談
    購買海洛因之事宜，雙方議定由癸○○或該2 位男子以每次
    新臺幣（下同）1,000 元到3,000 元之價格出售數量不詳之
    海洛因予黃振奮，並約在彰化縣埔心鄉、大村鄉○○○○○
    道路交流道、員林高農或彰化縣埔心鄉「五通宮」附近等地
    點交付海洛因。癸○○或該2 位男子即推由其中1 人至上址
    交付海洛因與己○○，再由己○○將購買之價金交給癸○○
    或該2 位男子，以此方式連續販賣海洛因予己○○共計10次
    （其中3,000 元的交易有1 次，2,000 元的交易有3 次，
    1,000 元的交易有6 次），得款共計15,000元。
二、於93年5月間（起訴書誤載為93年1月間），丙○○以其門號
    0000000000號行動電話撥打癸○○之上開行動電話，與癸○○商談購買海洛因之事宜，雙方議定由癸○○以每次500 元
    至1,000 元之價格出售數量不詳之海洛因予丙○○，並約在
    彰化縣埔心鄉「五通宮」或大村鄉鳳霞國小門口等地點交付
    海洛因。癸○○即親自至上址交付海洛因與丙○○，再由丙○○將購買之價金交給癸○○，以此方式連續販賣海洛因予
    丙○○共計3 次（其中1,000 元的交易有1 次，500 元的交
    易有2 次），得款共計2,000 元。
三、於93年5月14日，壬○○以其門號0000000000 號行動電話撥
    打癸○○之上開行動電話，與癸○○商談購買海洛因之事宜
    ，雙方議定由癸○○以1,000 元之價格出售數量不詳之海洛
    因予壬○○，並約在彰化縣埔心鄉「五龍宮」前交付海洛因
    。癸○○即親自前往上址約定處所交付海洛因與壬○○，再
    由壬○○將購買之價金交給癸○○，以此方式販賣海洛因予
    壬○○1次，得款1,000元。
四、於93年5 月間，丁○○以其門號0000000000號行動電話撥打
    癸○○之上開行動電話，與癸○○商談購買海洛因之事宜，
    雙方議定由癸○○以1,000 元至4,000 元之價格出售數量不
    詳之海洛因予丁○○，並約在彰化縣埔心鄉「五通宮」附近
    交付海洛因。癸○○即親自前往上址約定處所交付海洛因與
    丁○○，再由丁○○將購買之價金交給癸○○，以此方式販
    賣海洛因予丁○○3 次（其中4,000 元、3,000 元及1,000
    元之交易各有1 次），得款共計8,000 元。
貳、認定犯罪事實所憑之證據及理由：
一、證據能力部分：
  (一)按被告以外之人於偵查中向檢察官所為之陳述，除顯有不可
    信之情況者外，得為證據，刑事訴訟法第159 條之1 第2 項
    定有明文。偵查中對被告以外之人所為之偵查筆錄，性質上
    屬傳聞證據，惟刑事訴訟法規定檢察官代表國家偵查犯罪、
    實施公訴，依法其有訊問被告、證人及鑑定人之權，證人、
    鑑定人並須具結，而實務運作時，檢察官偵查中向被告以外
    之人所取得之陳述，原則上均能遵守法律規定，不致違法取
    供，其可信度極高，職是，被告以外之人前於偵查中已具結
    而為證述，除反對該項供述得具有證據能力之一方，已釋明
    「顯有不可信之情況」之理由外，不宜遽指該證人於偵查中
    之陳述不具證據能力。經查，黃振奮、丙○○、壬○○、丁○○、辛○○及甲○○在檢察官面前之證述，係經檢察官以
    證人身分令其具結後之陳述，有各證人之結文在卷可稽（見
    偵卷第33頁至第38頁、第71頁），被告癸○○、乙○○及其
    2 人之辯護人並未提及檢察官在偵訊時有不法取供之情形，
    亦未釋明上開證人之供述有顯不可信之情況，依上開規定，
    黃振奮、丙○○、壬○○、丁○○、辛○○及甲○○在檢察
    官面前之證述筆錄，自得作為本案證據使用。
  (二)次按被告以外之人於檢察事務官、司法警察官或司法警察調
    查中所為之陳述，與審判中不符時，其先前之陳述具有較可
    信之特別情況，且為證明犯罪事實存否所必要者，得為證據
    ，亦為刑事訴訟法第159 條之2 所明定。該條所謂「具有較
    可信之特別情況」，係指證人於司法警察調查中所為之陳述
    ，與審判中不符，而其先前之陳述，從客觀上之環境或條件
    等情況加以觀察，有足以取代審判中交互詰問之可信性保證
    者而言。證人所為之先前陳述，相較於審判中之陳述，是否
    具有更可信之特別情況，應依其陳述時外部之客觀情況判斷
    。而所謂「特別可信性」，係指陳述是否出於供述者之真意
    、有無違法取供情事之信用性而言，故應就偵查或調查筆錄
    製作之原因、過程及其功能等加以觀察其信用性，據以判斷
    該傳聞證據是否有特別可信之情況而例外具有證據能力。又
    該條所稱「為證明犯罪事實存否所必要者」，應係指就具體
    個案案情及相關卷證判斷，為發現實質真實目的，認為除該
    項審判外之陳述外，已無從再就同一供述者，取得與其上開
    審判外陳述之相同供述內容，倘以其他證據代替，亦無從達
    到同一目的之情形而言。經查：
  1.證人己○○之警詢筆錄部分：
    就被告2 人是否有販賣毒品予己○○乙節，己○○於警詢中
    以犯罪嫌疑人身分供稱：我是在93年間撥打門號0000000000
    號行動電話向真實姓名、年籍均不詳，綽號「黑昌」之男子
    購買海洛因約十餘次，交易時都是由「黑昌」之小弟與我交
    易，「黑昌」就是被告癸○○（見警卷第28頁至第29頁、第
    31頁）。其在本院審判中以證人身分證稱：我於93年4 月到
    5 月間，撥打上開門號購買海洛因有十幾次，其中有3 到4
    次是「黑昌」接的電話，有3 到4 次是「黑昌」拿毒品跟我
    交易，其他不是「黑昌」接的電話，是其他人拿過來的，我
    指的其他人有2 個人，都是男的，都有20歲的年紀了，購買
    金額每次為1,000 元到2,000 元，電話裡面說「一張」就是
    買1,000 元的海洛因，「二張」就是買2,000 元的海洛因，
    交易地點多半在大村鄉、埔心鄉或員林高農附近（見本院卷
    (一)第263 頁至第274 頁）。就其證言前後對照觀之，己○○
    在本院審判中之證詞較諸其在警詢中之陳述更為詳細，除為
    於警詢內容相同之證述外，再就與被告癸○○交易海洛因之
    金額、次數、地點及交易方式為更詳盡之說明，應可取代其
    在警詢中之陳述，是該警詢筆錄並非證明本件犯罪事實存否
    所必要，不符前揭規定之要件，應無證據能力。
  2.證人丙○○之警詢筆錄部分：
    丙○○在警詢中以犯罪嫌疑人身分就被告2 人販賣海洛因之
    情節時，供稱：我是於93年5 月間撥打門號0000000000號行
    動電話向「黑昌」購買海洛因共3 次，每次500 元至1,00 0
    元不等，「黑昌」就是被告癸○○，我跟「黑昌」約定交易
    海洛因之地點及數量後，就由「阿明」即被告乙○○前往約
    定地點與我交易，交易地點多半在大村鄉鳳霞國小大門口（
    見警卷第20頁至第21頁）。其在本院審判中以證人身分證稱
    ：我的海洛因是打電話跟「黑昌」購買的，有買過3 到4 次
    ，但詳細時間我忘記了，我跟「黑昌」是約在永靖高工及大
    村國小交貨，我之後跟「阿明」買約50次到60次的海洛因，
    但「阿明」不是被告乙○○（見本院卷(一)第275 頁至第283
    頁）。則丙○○有關與「黑昌」交易之地點和「阿明」是否
    即係被告乙○○，前後說法不一。然該警詢筆錄係丙○○出
    於自由意志所製作，由丙○○閱覽確認無誤後方簽名按指印
    ，之後移送檢察官複訊時並稱警詢筆錄所記載實在等語（見
    偵卷第30頁；本院卷(一)第281 頁），然丙○○卻在本院審判
    中多以「忘記了」、「很久了」等語閃避問題或為不復記憶
    之證述（見本院卷(一)第275 頁至第276 頁反面），本院以為
    該警詢筆錄製作時間距離其所述交易毒品之時點較為接近，
    但其在本院審判中作證時，距其所述交易時間已經逾2 年6
    月餘，是否能清楚回憶當時交易情況，並據實說明，實有疑
    義，顯見該警詢筆錄具有較可信之特別情況，且為證明本件
    犯罪事實存否所必要，依前揭規定，取得證據能力。
  3.證人壬○○之警詢筆錄部分：
    壬○○在警詢中以犯罪嫌疑人身分就被告癸○○是否有販賣
    毒品乙事供陳：我所施用的甲基安非他命是撥打門號000000
    0000號行動電話向「黑昌」所購得，我跟「黑昌」買過3 次
    ，交易地點都在永靖鄉之中國石油加油站附近（見警卷第11
    頁至第12頁）。本院審判中其以證人身分證稱：我只有施用
    海洛因，沒有施用甲基安非他命，我是跟「黑昌」即被告癸○○拿海洛因，但我從來沒有向被告癸○○買過，是被告癸○○向我借10,000元未還，他拿海洛因向我抵債，不記得抵
    了幾次，我們都是在大村鄉或永靖鄉加油站交貨，時間約在
    93 年5月間（見本院卷(一)第284 頁至第288 頁反面）。則壬○○在本院審判中翻異前詞，就其是否有向被告癸○○購買
    毒品及購買毒品之種類所述不一。然依現有卷證資料，無從
    擔保壬○○於警詢中之陳述，在客觀外部上有比其在本院審
    判中之作證更為可信，是該份警詢筆錄，參照前述說明，無
    證據能力。
  4.證人戊○○之警詢筆錄部分：
    針對被告癸○○是否有販賣甲基安非他命予戊○○乙事，戊○○於警詢中以犯罪嫌疑人身分供稱：我是撥打門號000000
    0000號行動電話向被告癸○○購買甲基安非他命，購買11次
    左右（見警卷第15頁至第18頁），核與其在本院審判中以證
    人身分證稱；我的甲基安非他命是向綽號「阿昌」之人購買
    ，我不曾向被告癸○○購買過甲基安非他命，我和被告癸○○是一起出錢買，由被告癸○○對外購買後，我們一起施用
    （見本院卷(一)第210 頁至第216 頁反面）。是就戊○○是否
    有向被告癸○○買過甲基安非他命之事，戊○○所述多所矛
    盾，公訴人於本院審判中針對其警詢筆錄記載內容詰問戊○○時，戊○○甚證稱：「可能是他們記錯了」、「我應該是
    沒有說過這句話吧」等語（見本院卷(一)第211 頁反面、第21
    2 頁反面），以質疑該份警詢筆錄記載之真實性。是本院無
    從認定其在警詢中之陳述具有較可信之特別情況，從而，戊○○之警詢筆錄，與前述規定之要件不符，應排除作為證據
    使用。
  5.證人丁○○之警詢筆錄部分：
    丁○○於警詢中以犯罪嫌疑人身分供稱：我是撥打門號0000
    000000號行動電話向被告癸○○購買海洛因，共買過3 次，
    交易時間不一定，地點由被告癸○○決定（見警卷第23頁至
    第24頁）。然其卻在本院審判中以證人身份證稱：我只有向
    被告癸○○買過1 次海洛因而已，之後是請被告癸○○幫我
    調，總共有3 次，2,000 元、3,000 元及4,000 元的各1 次
    ，買4,000 元的是第1 次，在朋友家一手交錢一手交貨，其
    餘2 次是被告癸○○拿到錢之後，告訴我海洛因放在五通宮
    ，我再過去拿（見本院卷(一)第218 頁至第219 頁、第224 頁
    至第225 頁反面）。是丁○○於警詢中稱向被告癸○○購買
    海洛因3 次一詞，與其在本院審判中證稱只有購買1 次，其
    他2 次是請被告癸○○調海洛因之詞不相符合。惟丁○○製
    作警詢筆錄當時，係坐在警察旁邊，由丁○○陳述後警察逐
    字打字完成，其可清楚看到警察打字之內容，製作完成後復
    交由丁○○閱覽無訛後簽名於其上，已經證人丁○○證述明
    確（見本院卷(一)第218 頁、第223 頁），足見該警詢筆錄確
    係本於丁○○之供述內容製作而成，且取證程序合法，又丁○○在本院審判中作證時，距離案發時已經2 年餘，丁○○
    對交易細節不復記憶甚至記錯或故意為虛偽陳述，均屬可能
    之事，則丁○○於警詢中所為之供述，客觀外部上自具有較
    可信之特別情況，且其於警詢中所為之供述，復為證明被告
    癸○○犯罪事實存否所必要，揆諸上開規定，自得採為證據
    。
  6.證人辛○○之警詢筆錄部分：
    辛○○以犯罪嫌疑人身分接受警察製作警詢筆錄時供稱：我
    是從我先生丁○○的手機內看到「黑昌」所使用門號000000
    0000號後，使用我先生手機撥打該號碼，以2,000 元之價格
    向「黑昌」購買海洛因1 次（見警卷第26頁至第27頁）。對
    照其在本院審判中以證人身分證稱：我沒有向被告癸○○買
    過海洛因，也沒有使用過我先生的手機對外聯絡過，「黑昌
    」這個名字是從我先生丁○○那邊聽來的（見本院卷(一)第22
    8 頁至第230 頁），前後就是否向被告癸○○買過海洛因之
    說法不同。惟辛○○證述其在警詢中所述係出於自由意志，
    其係看過確認後才簽名（見本院卷(一)第228 頁、第229 頁反
    面），足見該警詢筆錄確係本於辛○○之供述內容製作而成
    ，且符合取證之合法程序，然辛○○卻於本院審判中以「我
    已忘記了」、「應該是沒有」、「應該有」等語句閃避或回
    答問題（見本院卷(一)第228 頁至第230 頁），不若其在警詢
    中筆錄記載之詳明，足徵其警詢筆錄具有較可信之特別情況
    ，且為證明本件犯罪事實存否所必要，符合前述規定之要件
    ，得為證據使用。
  7.證人甲○○之警詢筆錄部分：
    甲○○以犯罪嫌疑人身分接受警察詢問時供稱：我是撥打門
    號0000000000號行動電話向被告癸○○購買甲基安非他命，
    我向他買過2次，2 次都是以500元之價格購買「半」的數量
    （見警卷第32頁至第33頁），然其在本院審判中以證人身分
    作證時卻證稱：我的甲基安非他命都是綽號「阿宏」或「空
    松仔」的朋友請我的，我不曾自己出錢買過甲基安非他命，
    當然沒有向被告癸○○買過，我也沒有被告癸○○的行動電
    話號碼（見本院卷(一)第232 頁至第235 頁），前後對有無向
    被告癸○○購買甲基安非他命之說詞已有齟齬。但甲○○針
    對其製作警詢筆錄之經過到庭證稱：是警方播放「阿宏」與
    被告癸○○的通訊監察譯文光碟給我聽，說要給個交代，我
    才照通訊監察譯文的內容說的，則該警詢筆錄之製作是否出
    於甲○○之自由意志，並非無疑，從而，該警詢筆錄尚難認
    定具有較可信之特別情況，不得依前述規定取得證據能力。
  (三)又被告以外之人於審判外之陳述雖不符刑事訴訟法第159 條
    之1 至之4 等4 條規定，而經當事人於審判程序同意作為證
    據，法院審酌該陳述作成時之情況，認為適當者，亦得作為
    證據，刑事訴訟法第159條之5 第1項規定甚明。修正前通訊
    保障及監察法第5 條第1項第1款復規定：有事實足認被告或
    犯罪嫌疑人有犯最輕本刑為3 年以上有期徒刑之罪之嫌疑，
    並危害國家安全或社會秩序情節重大，而有相當理由可信其
    通訊內容與本案有關，且不能或難以其他方法蒐集或調查證
    據者，得發通訊監察書；同法第2 項復規定：前項通訊監察
    書，偵查中由檢察官依司法警察機關聲請或依職權核發，審
    判中由法官依職權核發（通訊保障及監察法第5條第2項業已
    於96年7月11 日修正，將偵查中通訊監察書之核發權限由原
    先之檢察官改為法官行使，該修正條文已於於96年12月11日
    施行，附此敘明）。查本件臺灣彰化地方法院檢察署（下稱
    彰化地檢）檢察官於93年4 月29日核發對門號0000000000號
    行動電話之通訊監察書（93年彰檢輝新監續字第27號，見警
    卷第55頁），交由交法務部調查局、內政部警政署刑事警察
    局執行通訊監察，再就其監聽內容整理成如通訊監察譯文（
    見偵卷第42頁至第58頁，經本院整理成如下附表編號至
    所示），是該通訊監察譯文之作成，符合法定之程序，本院
    於審判中依職權使用該通訊監察譯文作為證據使用，被告2
    人及其2 位辯護人對於該通訊監察譯文之證據能力均表示同
    意（見本院(一)卷第209 頁），本院審酌該譯文作成之形式並
    無瑕疵，且與待證事實具有關聯性，以之作為證據應屬適當
    ，依前揭規定，應有證據能力。
二、證明力部分：
    訊據被告癸○○固坦承卷附門號0000000000號行動電話之通
    訊監察錄音光碟之內容的確為其使用上開門號與他人通話之
    聲音，惟矢口否認有何連續販賣海洛因之犯行，辯稱：上開
    門號係綽號「老鼠」之人所使用，非伊所用，「老鼠」已經
    在93年底死亡，伊與黃振奮、丙○○、壬○○及丁○○均不
    相識云云。經查，卷附通訊監察錄音光碟確為被告癸○○與
    他人對話之聲音，為被告癸○○所自承（見本院卷(一)第124
    頁），而上開通訊監察錄音光碟係臺灣彰化地方法院檢察署
    檢察官核發通訊監察書，對門號0000000000號施以通訊監察
    後所製作而成，卷附通訊監察譯文（見偵卷第42頁至第56頁
    ）亦係經警整理通訊監察錄音光碟之內容所製作而成，均已
    詳述如前，足見門號0000000000號在檢察官施以通訊監察期
    間，多為被告持不詳廠牌之行動電話所使用，該譯文內容亦
    顯可代表被告癸○○與他人之通話內容甚明，此觀黃振奮、
    丙○○、壬○○及丁○○於警詢或本院審判中證稱其所購買
    之海洛因中，有部分或全部是撥打上開號碼向被告癸○○購
    買等語亦可證明（詳後述）。是被告癸○○辯稱上開門號是
    「老鼠」所使用的，甚至改稱其已經忘記該通訊監察錄音光
    碟是否為其聲音云云（見警卷第4 頁至第7 頁；本院卷(二)第
    168 頁至第168 頁反面），均係事後卸責之詞，不能採信。
    茲就被告癸○○販賣海洛因予己○○、丙○○、壬○○及丁○○之犯行逐一論述如下：
  (一)認定被告癸○○販賣海洛因予己○○之理由：
  1.己○○前於93年間因施用海洛因案件，經彰化地檢檢察官聲
    請臺灣彰化地方法院（下稱彰化地院）裁定將被告送請觀察
    勒戒獲准後，執行觀察勒戒，因己○○在觀察勒戒期滿後，
    並無繼續施用海洛因之傾向，由彰化地檢檢察官以93年度毒
    偵字第1690號為不起訴處分確定在案，有其臺灣高等法院被
    告前案紀錄表附卷可查（見本院卷(一)第163 頁），足見己○○在93年間確有施用海洛因之行為，在查無己○○有製造海
    洛因供己施用之證據時，堪信己○○有對外取得施用海洛因
    供己施用之需求。
  2.附表編號至所示之通訊監察譯文，係警方於93年5 月間
    ，對門號0000000000號行動電話施以通訊監察後，整理門號
    門號0000000000號行動電話與該門號之通話內容所製作而成
    ，為被告癸○○及其辯護人所不爭，亦經本院敘明如上。己○○業於偵查及本院審判中證稱門號0000000000號於警方執
    行通訊監察期間為其所使用，且其係以該門號撥打被告癸○○0000000000號行動電話聯絡被告癸○○商談購買海洛因事
    宜，然其卻於本院審判中又證稱只有附表編號之通訊監察
    譯文為其通話內容，附表編號至之通訊監察譯文中之通
    話內容非其所為，是朋友向其借電話撥打云云（見偵卷第28
    頁；本院卷(一)第264 頁反面）。經檢察官進一步詰問其中細
    故時，己○○先稱是朋友借電話要聯絡大理石施工的事，沒
    有聯絡其他事項，後改稱是朋友要聯絡毒品的事云云（見本
    院卷(一)第264 頁反面），前後反反覆覆，互有矛盾。本院復
    考量政府查緝毒品甚嚴，一般施用毒品者為避免毒品交易曝
    光，防止販賣毒品者遭警查獲，斷絕購買毒品之來源，均十
    分低調保密，非遇熟識之人，不會輕易洩漏其毒品取自於何
    人，更遑論將手機借他人使用以聯絡毒品交易事宜，亦難想
    像向他人借用電話者與借他人使用電話者均會撥打相同號碼
    。是己○○所述附表編號至之通訊監察譯文中，僅附表
    編號該通為其所打，其餘不是云云，顯係避重就輕之詞，
    不能採信，附表編號至之通訊監察譯文中之門號000000
    0000號行動電話均為己○○撥打無疑。此外，細究該通訊監
    察譯文之內容，己○○在通話時，多以綽號（阿凱、阿西或
    阿塞仔）相稱，不時使用暗語（例如一張或二張等）作為毒
    品交易之代號），與日常人一般生活中與親朋好友間通話方
    式迥異，且通話內容簡短，多半係在談妥價格或交易地點後
    ，即結束通話，顯與毒品交易之型態相符，益徵己○○係以
    該電話撥打被告癸○○之上述電話以聯絡購買海洛因之事宜
    至明。
  3.關於己○○向被告癸○○購買海洛因之細節，己○○於檢察
    官面前以證人身分具結證稱：我是從93年4 月至6 月間，撥
    打上述電話向被告癸○○購買海洛因，總共有十幾次，都是
    約在埔心鄉○○○○○道路交流道交貨，被告癸○○都是叫
    小弟拿過來（見偵卷第28頁）。在本院審判中以證人身分證
    稱：我有撥打上述電話向「黑昌」買海洛因，我所說的「黑
    昌」就是在場穿藍色夾克的被告癸○○，我是在朋友那裡有
    看過「黑昌」，他的聲音跟電話裡的「黑昌」聲音一樣，所
    以我可以確定，我有撥打「黑昌」之上開行動電話十幾次，
    有3 到4 次是「黑昌」接的電話，有3 到4 次是「黑昌」送
    來，電話有時候是別人接的，海洛因也有別人拿過來的，我
    偵查中所說的小弟，我有看過2 個，都是男的，有二十幾歲
    了，交易地點我忘記了，好像是在大村鄉○○○○○道路交
    流道，沒有在埔心鄉，也有在員林高農附近交易過海洛因等
    語（見本院卷(一)第264 頁至第274 頁）。本院以為己○○於
    偵查中所證述向被告癸○○購買海洛因之地點、交易方式和
    其在本院審判中之證詞大致相符，且己○○與被告癸○○素
    無嫌隙，經其證述在卷，應無在本院審判中故意設詞誣陷被
    告之理。雖就向被告癸○○購買次數方面，己○○之證言從
    偵查中的十幾次到本院審判中的3 到4 次，兩者已有不同，
    惟就其為何在本院審判中為於偵查中不同之證述的原因已經
    解釋清楚，實係因為己○○未明辨「撥打門號0000000000號
    十幾次」與「直接當面向被告癸○○購買十幾次」之不同使
    然，本院認為己○○透過本院交互詰問過程所述內容十分詳
    盡，且就「為何會認識被告癸○○」及「為何會得知購買海
    洛因時電話那端即係癸○○」等細節均一一證述明確，實難
    想見其在本院審判中之證述是憑空杜撰而來。再者，觀諸附
    件編號之通訊監察譯文內容，其中己○○撥打上開電話時
    ，對他方通話者稱：「我要向他拿東西」等語，與其他通電
    話中直接談交易地點或價格之情況不同，足見己○○該通電
    話中實際接聽電話者非其平常接觸之被告癸○○，而係另有
    其人，益徵其在本院審判中證稱其有撥打「黑昌」之上開行
    動電話十幾次，有3 到4 次是「黑昌」接的電話，有3 到4
    次是「黑昌」送來，電話有時候是別人接的，海洛因也有別
    人拿過來，我有看過2 個，都是男的，有二十幾歲的等語應
    屬實在。且該2 位成年男子既有利用被告癸○○之上述行動
    電話一同販賣海洛因予黃振奮，堪信與被告癸○○有共同正
    犯關係。從而，被告癸○○與其他不詳真實姓名、年籍之2
    位成年男子共同販賣海洛因予黃振奮之事實堪以認定。
  4.附表編號至通訊監察譯文中之「一張」或「二張」就是
    代表毒品交易中之1,000元或2,000元之事實，已經證人黃振
    奮證述明確（見本院卷(一)第269 頁反面）。證人黃振奮雖始
    終證稱其向被告癸○○購買海洛因之金額為1,000元或2,000
    元（見偵卷第28頁；本院卷(一)第265 頁），與附表編號、
    、、之通訊監察譯文所述交易金額相符，然附表編號
    之通訊監察譯文中，黃振奮明白要求要買「三」的海洛因
    ，衡情應係購買3,000 元海洛因之意，本院考量黃振奮向被
    告購買海洛因之時間距離作證時已經經過2 年6 個月餘的時
    間，對交易價格不復記憶甚至部分記錯亦屬人之常情，堪信
    其於附表編號之通話中確有以3,000 元之價格向被告癸○○購買海洛因之事實。經本院將該通訊監察譯文與黃振奮在
    本院審判中之證述相互勾稽，在本院已無從再以其他方式查
    證詳實之情況下，基於罪疑有利被告之法則，認定被告與另
    2 位成年男子販賣海洛因予黃振奮之次數為10次（己○○所
    述十幾次過於模糊，本院以10次計算之），其中3, 000元的
    交易有1 次（附表編號），2,000 元的交易有3 次（附表
    編號、、），1,000 元的交易有6 次（附表編號）
    ，共計販毒所得為15,000元（計算式為3,000 元＋2,000
    X3+1,000 X6 ＝15,000），均係約在彰化林縣埔心鄉、大村
    鄉○○○○○道路交流道、員林高農或彰化縣埔心鄉「五通
    宮」附近等地點交易。
  (二)認定被告癸○○販賣海洛因予丙○○之理由：
  1.丙○○曾於93年間因連續施用海洛因案件，經彰化地院判處
    有期徒刑8 月確定，有其臺灣高等法院被告前案紀錄表、該
    案起訴書及判決書附卷可稽（見本院卷(一)第164 頁反面、本
    院卷(二)第119 頁至第120 頁），足以證明丙○○在93年間確
    有施用海洛因之行為，在依卷內證據無法證明丙○○之海洛
    因係自己製造時，本院相信丙○○有對外取得海洛因供己施
    用之需求。
  2.關於丙○○所述被告癸○○販賣海洛因給其之細節，丙○○
    先於警詢中陳稱：我是於93年5 月間，以我使用門號000000
    0000號撥打「黑昌」之上開號碼，向其購買海洛因，總共買
    過3 次，每次都是500 元至1,000 元之價格，交易地點都是
    在彰化縣大村鄉鳳霞國小大門口（見警卷第20頁至第21頁）
    。其在檢察官面前經檢察官確認後具結證稱：警詢所述實在
    ，我有向「黑昌」買過3 次海洛因，「黑昌」就是被告癸○○（見偵卷第30頁）。然其卻在本院審判中證稱：我忘記我
    打哪一支電話跟「黑昌」買毒品了，我沒看過在庭被告癸○○，「黑昌」是否為被告癸○○我不能確定云云（見本院卷
    (一)第275 頁、第281 頁反面），前後證述內容不一。丙○○
    又證稱檢察官面前之筆錄係出於自由意志所為之陳述，講的
    都是實在話，其看過後才簽名等語（見本院卷(一)第276 頁反
    面至第277 頁）。嗣經檢察官於本院審判中進一步提示附表
    編號、通訊監察譯文內容給丙○○閱覽時，丙○○坦承
    上開譯文為其向「黑昌」購買海洛因之通話內容，「黑仔」
    就是他，但裡面所謂「一張」是跟朋友要電話，他寫在紙上
    ，我叫他那張先留著，另「半個」是指安眠藥云云（見本院
    卷(一)第276 頁）。惟查，為防止毒品交易遭警查獲，毒品交
    易之通話內容多半短暫，僅會談及金額、數量、地點，並以
    代號稱之，此為一般毒品交易之常態，已經敘明如前，而通
    話內容中「一張」通常代表毒品交易之價格即1,000 元，此
    為審判實務上所週知之事，丙○○在前述通話內容中既談及
    「一張」，並自稱「黑仔」（見本院卷(一)第275 頁），已經
    可以證明丙○○確曾以1,000 元係向「黑昌」商談購買毒品
    一事，自無浪費時間談論與毒品交易不相干之事的道理，且
    在該通話內容中丙○○提及「半個」時，被告癸○○緊接著
    說：見面再講，你電話中不要講那個啦！有附表編號通訊
    監察譯文附卷可證，若「半個」係指安眠藥，為何被告癸○○要求見面再講，不要在電話中講，深怕對外曝光？足見其
    前述對通訊監察譯文之解釋，係虛捏之詞，該通訊監察譯文
    恰亦可作為其在警詢及偵查中所述曾以500 元至1,00 0元向
    被告癸○○購買海洛因共3 次之憑據。再者，丙○○既在對
    於與自身無並無任何利害關係之通訊監察譯文都可以為前述
    誇大之解釋，實不難想見其於本院作證時之心態實有可議，
    甚有維護被告癸○○之意，則就其在本院中針對是否有向被
    告癸○○購買海洛因及其購買之細節所為證詞，實不無進一
    步斟酌餘地，此亦可由丙○○在本院審判中提及該海洛因都
    不是「黑昌」拿過來的（見本院卷(一)第275 頁），但該監聽
    譯文中明白顯示被告癸○○要求見面再說，表示被告癸○○
    與丙○○有親自見面交付海洛因之事實，再審酌丙○○自承
    其在警詢及偵查中之筆錄均實在之情形下，本院認定應以其
    在警詢及偵查中之證詞為可採。被告癸○○確於93年5 月間
    有販賣海洛因3 次予丙○○，且由被告癸○○親自在彰化縣
    鳳霞國小大門口交貨之事實無疑。至丙○○在偵查中所述向
    被告癸○○購買海洛因係在「93年1 月間」，與警詢中所述
    「93年5 月間」不同，本院認為其在偵查中所述購買海洛因
    之時間與客觀通訊監察譯文相牴觸，應係出於誤記，附此敘
    明。
  3.本院參考附表編號、通訊監察譯文內容，及丙○○在警
    詢及偵查中之證詞，在本院已無從再以其他方式查證詳實之
    情況下，基於罪疑有利被告之法則，認定被告癸○○販賣海
    洛因予丙○○共計3 次，其中1,000 元的交易有1 次（附表
    編號），500 元的交易有2 次，共計販毒所得為2,000 元
    （計算式為：1,000 ＋500X2 ＝2,000） ，均係約在彰化縣
    埔心鄉「五通宮」或大村鄉鳳霞國小門口等地點交易。
  (三)認定被告癸○○販賣海洛因予壬○○之理由：
  1.壬○○曾於93年間因施用海洛因案件，經彰化地院判處有期
    徒刑6 月確定，有其臺灣高等法院被告前案紀錄表、該案起
    訴書及判決書在卷可參（見本院卷(一)第161 頁至第162 頁、
    本院卷(二)第117 頁至第118 頁），足以證明壬○○在93年間
    確有施用海洛因之行為，本院在依卷附證據無法認定壬○○
    之海洛因係自己製造時，堪信壬○○有對外取得海洛因供己
    施用之需求。
  2.關於壬○○所施用海洛因之來源，壬○○在檢察官面前以證
    人身分證稱：門號0000000000號行動電話為我在使用，警局
    提示被告癸○○的照片就是「黑昌」，我的海洛因是跟「黑
    昌」購買，我只有施用海洛因，都買1,000 元，買1 到2 次
    ，都是在彰化縣跟「黑昌」拿，付現金，一手交錢一手交貨
    等語（見偵卷第69頁至第70頁）。在本院審判中證稱：我的
    海洛因就是向「黑昌」拿的（手指被告癸○○），是他向我
    借10,000元沒有還，他拿海洛因來向我抵債，我沒有用現金
    向他買過，至於抵債多少次我沒有印象了，我是以門號0000
    000000號撥打電話給「黑昌」（見本院卷(一)第284 頁至第29
    0 頁）。觀諸上開壬○○之證詞，前後不相一致，惟依一般
    毒品交易之常情，均為整數之現金交易，一手交錢一手交貨
    ，並不存在拿海洛因抵債之現象，壬○○於本院審判中之證
    述顯與常理相違，況若真係用海洛因抵債，為免交易頻繁因
    而曝光為警查獲，亦應係一次交付價值10,000元之海洛因抵
    債方是，應無以500 元或1,000 元之海洛因分次抵債之理。
    此外，海洛因價值不斐，施用毒品者往往對其所取得海洛因
    之重量錙銖必較，甚自會自備電子磅秤以量秤其所取得之海
    洛因有無被他人偷斤減兩之情事，然經本院補充訊問壬○○
    其抵債之數量時，壬○○卻證稱：他說多少就多少云云（見
    本院卷(一)第288 頁反面），一副不在乎之態度，亦顯然與一
    般施用毒品者之交易型態不符。更有甚者，壬○○口口聲聲
    稱其借被告癸○○10,000元，沒有借其他的錢，然經檢察官
    詰問其用多少錢跟被告癸○○抵債時，其又推稱：不知道，
    沒有印象了云云（見本院卷(一)第285 頁反面），顯又前後矛
    盾，不知所云。另稽之附表編號、之通訊監察譯文內容
    ，壬○○雖證稱係其撥打的，通話內容中「幼仔」就是海洛
    因的意思（見(一)本院卷第286 頁至第286 頁反面），惟其先
    前證述卻稱：不會用「幼仔」來稱呼海洛因，都是叫「東西
    」云云（見本院卷(一)第286 頁），前後反覆。綜合上情，顯
    然壬○○在本院審判中之證述均多有保留，經檢察官提示通
    訊監察譯文後方吐露部分實情，甚至任意虛構抵債一事欲欺
    瞞法院卻充滿破綻，從而，本院認為其在本院關於抵債一事
    之證詞顯屬虛偽，不能採信，應以其在檢察官面前之證述為
    可採。
  3.本院綜合附表編號、通訊監察譯文內容及其在檢察官面
    前之證詞，堪信被告癸○○有販賣海洛因（即通話中之「幼
    仔」）給壬○○之事實。再就其在偵查中之證述與通訊監察
    譯文相對照，且在本院已無從再以其他方式查證詳實之情況
    下，基於罪疑有利被告之法則，認定被告癸○○販賣海洛因
    予壬○○僅1 次，交易價格為1,000 元，販毒所得亦為1,00
    0 元，交易地點在彰化縣埔心鄉「五龍宮」前。
  (四)認定被告癸○○販賣海洛因予丁○○之理由：
  1.丁○○前於93年間因連續施用海洛因案件，經彰化地院判處
    有期徒刑9 月，嗣經臺灣高等法院臺中分院及最高法院駁回
    上訴確定，有其臺灣高等法院被告前案紀錄表、該案判決書
    及起訴書附卷可佐（見本院卷(一)第148 頁至第150 頁、本院
    卷(二)第131 頁至第132 頁），足以證明丁○○在93年間確有
    施用海洛因之行為，本院在依卷附證據無法認定丁○○之海
    洛因係自己製造時，足認丁○○有對外取得海洛因供己施用
    之需求。
  2.就被告癸○○是否有販賣海洛因予丁○○乙節，丁○○先於
    警詢中以犯罪嫌疑人身分供稱：我對外自稱「老師」，我從
    小就認識被告癸○○，我是利用門號0000000000號行動電話
    撥打被告癸○○上述行動電話購買海洛因，總共向他購買3
    次（見警卷第23頁至第24頁）。其在檢察官面前以證人身分
    證稱：我認識被告癸○○，我都叫他「黑昌」，我是撥打電
    話與他聯絡，請他幫我買海洛因，大概有2 到3 次，我大概
    都買2,000 元到3,000 元的貨，地點在大村或員林路邊（見
    偵卷第27頁至第28頁、第31頁）。而在本院審判中丁○○證
    稱：我是在93年5 月或6 月間經朋友介紹認識被告癸○○，
    我對外自稱「老師」，我在警詢中說從小就認識被告癸○○
    是不實在的，我曾經跟被告癸○○拿過海洛因，約3 次左右
    ，2,000 元的1 次、3,000 元的1 次、4,000 元的也有1 次
    ，4,000 元的那1 次是一手交錢一手交貨，另外2 次是我先
    給他錢，他把東西放在某個地方後，再通知我去拿，東西都
    是放在「五通宮」（見本院卷(一)第217 頁至第227 頁）。觀
    諸丁○○上開證述內容，所述向被告癸○○拿海洛因之次數
    同一，但卻在本院審判中改稱其中2 次是調海洛因，不是向
    他買。然丁○○對外自稱「老師」，門號0000000000號為其
    與其妻辛○○一同使用，為丁○○所自承（見本院卷(一)第21
    7 頁、第218 頁反面），細譯該附表編號、之通訊監察
    譯文內容，為自稱「老師」之人撥打被告癸○○之上開電話
    ，向其表示身上只有「一張」即1,000 元，要求其見面交貨
    ，願意前往被告癸○○所在「二量」之地點，並在路口等，
    並無其所述拿錢請被告癸○○幫忙調貨情事，佐以丁○○在
    警詢及偵訊中均係證稱向被告癸○○買海洛因，並未提及所
    謂調貨一事，本院參酌前情，並參考丁○○在審判中先係證
    稱我都是跟被告癸○○調的，沒有向他買過（見本院卷(一)第
    220 頁反面），後經審判長補充訊問時方改口證稱：只有第
    1 次和他一手交錢一手交貨，就是4,000 元那1 次（見本院
    卷(一)第225 頁），顯示其閃爍其詞，不願一次全盤拖出之態
    度，從而，本院認定其「請被告癸○○調貨」之說法，係推
    託之詞，不能採信，應以其在警詢及偵查中之證稱向被告癸○○買過3 次海洛因之證詞為可採。
  3.就2 人交易海洛因之價格方面，丁○○在本院審判中證稱係
    4,000 元、3,000 元及2,000 元之交易各有1 次，然其表示
    已經忘記是否為準確之金額（見本院卷(一)第224 頁反面），
    是本院再參考其如與被告癸○○附表所示附表編號、之
    通話內容，被告癸○○稱：要「兩張」嗎？丁○○回答：我
    身上剩「一張」，被我太太拿去「一張」，這樣有關係嗎？
    被告癸○○再回答：好啦！足見雙方係以1,000 元達成交易
    ，則丁○○在本院審判中所述「2,000 元的交易1 次」，應
    係將被告癸○○上述電話中之詢問價格（即2,000 元）誤記
    為實際成交價格所致，且在本院已無從再以其他方式查證詳
    實之情況下，基於罪疑唯輕之原則，認定被告癸○○販賣海
    洛因予丁○○共3 次，其中4,000 元、3,000 元及1,000 元
    之交易各有1 次，共計販毒所得為8,000元（計算式為：
    4,000 ＋3,000 ＋1,000 ＝8,000） ，交易地點在彰化縣埔
    心鄉「五通宮」附近。
  (五)認定被告癸○○有營利意圖之理由：
    按海洛因係毒品危害防制條例第2 條第1 項第1 款所定之第
    一級毒品，物稀價昂，其持有販賣者，政府查緝甚嚴，風險
    甚高，且販賣第一級毒品之法定刑為死刑或無期徒刑，得併
    科鉅額罰金，刑責甚重。且海洛因可任意分裝，而每次買賣
    之價量，亦隨時隨雙方關係之深淺、當時之資力、需求程度
    及對行情之認知等因素，機動的調整，因之販賣之利得，除
    經被告坦承或帳冊價量均臻明確外，委難察得實情，是縱未
    確切查得販賣賺取之實際差價，但除別有事證，足認係按同
    一價格轉讓，確未牟利之情形外，尚難執此認非法販賣之事
    證有所不足，致知過坦承者難辭重典，飾詞否認者反得逞僥
    倖，而失情理之平。查被告癸○○販賣海洛因予己○○、丙○○、壬○○及丁○○，已經本院認定如前，雖依卷內證據
    無從得知被告癸○○所購入海洛因之成本究為若干，然被告
    癸○○本身有施用海洛因之習慣，業經其供認在卷（見本院
    卷(二)第73頁反面），苟被告癸○○無營利之意圖，應無甘冒
    被查緝法辦科以重刑之危險，平白無端義務為該買賣之工作
    ，是其販入之價格必較售出之價格低廉，而有從中賺取買賣
    差價牟利之意圖及事實，應屬符合論理法則且不違背社會通
    常經驗之合理判斷。從而，被告癸○○販賣海洛因予己○○
    、丙○○、壬○○及丁○○，應有從中賺取價差，藉此營利
    之意圖至為灼然。
  (六)綜上所述，被告癸○○辯稱門號0000000000號行動電話為「
    老鼠」所使用，其不認識上開人等，沒有販賣海洛因之行為
    云云，要屬飾卸之詞，不能採信，本件事證明確，被告癸○○前述犯行洵堪認定，應依法論科。
、論罪科刑之理由：
一、被告癸○○行為後，刑法業於94年2月2日修正公布，並於95
    年7月1日施行。修正後刑法第2條第1項規定：「行為後法律
    有變更者，適用行為時之法律。但行為後之法律有利於行為
    人者，適用最有利於行為人之法律。」即由修正前之「從新
    從輕」原則，改採「從舊從輕」原則，以與刑法第1 條罪刑
    法定主義契合，並貫徹法律禁止溯及既往原則（參見刑法第
    2 條立法理由說明一），且係規範行為後法律變更所生新舊
    法律比較適用之準據法，於新法施行後，應適用新法第2 條
    第1項之規定，為「從舊從輕」之比較（最高法院95年度第8
    次刑事庭會議決議參照）。依上述說明，倘被告行為後，處
    罰行為所適用之法律有修正之情形，即應先行審認是否屬法
    律變更，以決定應否依刑法第2條第1項規定為新舊法之比較
    說明，再依比較結果，分別依同條第1 項前段抑但書規定，
    為適用修正前之行為時法或有利於被告之修正後裁判時法之
    依據。至最高法院於95年11月1 日所作成95年度第21次刑事
    庭會議決議第1 項，係就若干修正後條文，僅為純文字修正
    ，或為法理、既定見解之明文化者，認均非屬法律之變更，
    故一律適用裁判時法，自非以修正後法律對被告並無有利、
    不利情形時，認應適用裁判時法之謂（最高法院96年度臺上
    字第4921號判決意旨參照）。申言之，「法律有無變更」，
    端視修正前後之法律，其刑罰權規範之實質內容，有無不同
    而定，完全與適用於個案究以何法對被告比較有利無關；至
    「對被告是否比較有利」，則以修正前後新舊刑法確有不同
    內容規範為前提，而進一步就個案適用刑法第2 條第1 項規
    定比較何者對被告較有利之結果而言，前者「法律有變更」
    為因，再經適用準據法相互比較新舊刑法之規定，始有「對
    被告有利或不利」之結果，先後層次分明，互為因果。基此
    ，不得以「對被告並無有利或不利」之結果，逆推「法律有
    無變更」之前提事實是否存在，此攸關刑法第2 條第1 項之
    新舊法比較適用，應予辨別釐清。茲就本案有關新舊刑法比
    較分述如下：
  (一)【刑法第28條之共同正犯】：
    被告癸○○行為時之刑法第28條規定：「2 人以上共同實施
    犯罪之行為者，皆為正犯。」修正施行後之規定則為：「2
    人以上共同實行犯罪之行為者，皆為正犯。」揆諸本條之修
    正理由係為排除陰謀共同正犯，預備共同正犯成立共同正犯
    之可能，自屬法律有變更，然無論適用修正前或修正後之該
    條規定，對被告癸○○而言均無有利或不利之情形，依刑法
    第2 條第1 項前段之規定，自應適用修正前刑法第28條共同
    正犯之規定。
  (二)【刑法第56條之連續犯】：
    被告癸○○行為後，刑法第56條連續犯之規定業經刪除，此
    刪除雖非犯罪構成要件之變更，但顯已影響行為人刑罰之法
    律效果，自屬法律有變更。又修正後之刑法既已刪除連續犯
    之規定，則被告上述連續販賣第一級毒品之犯行依修正後之
    刑法應以數罪併罰論斷之，若依修正前之刑法規定，則可以
    連續犯論以一罪，比較新舊法之規定，修正後之規定並非較
    有利於被告癸○○，依刑法第2 條1 項前段之規定，應適用
    修正前刑法第56條連續犯之規定。
  (三)【刑法第33條第5款罰金最低額】：
    被告癸○○行為時之刑法第33條第5 款規定：「罰金：1 元
    以上」，修正後刑法該條規定為：「罰金：新臺幣1,000 元
    以上，以百元計算之。」是依修正後之刑法第33條第5 款將
    毒品危害防制條例第4 條第1 項販賣第一級毒品罪所得科處
    之罰金刑最低額提高為新臺幣1,000 元，是比較修正前、後
    之規定，修正後刑法第33條第5 款之規定並非較有利於被告
    癸○○，依刑法第2 條第1 項前段之規定，應適用修正前刑
    法第33條第5 款罰金最低額之規定。
  (四)【刑法第67條罰金刑加重或減輕時之適用】：
  1.[ 加重其刑] ：刑法「罰金刑加減」之規定，將舊法「僅加
    減其最高度」之規定（修正前刑法第68條），改為「最高度
    及最低度同加減之」（修正後刑法第67條），罰金法定刑之
    加減範圍變更，因屬刑罰權科刑規範之變更，於處斷時自有
    新舊法比較輕重之必要，於有加重事由時，舊法最低度刑未
    同加，對被告較為有利，自應依刑法第2 條第1 項前段之規
    定，適用較有利於行為人之修正前刑法第68條。
　2.[ 減輕其刑] ：刑法「罰金刑加減」之規定，將舊法「僅加
  　減其最高度」之規定（修正前刑法第68條），改為「最高度
    及最低度同加減之」（修正後刑法第67條），罰金法定刑之
    加減範圍變更，因屬刑罰權科刑規範之變更，於處斷時自有
    新舊法比較輕重之必要，於有減輕其刑之事由時，新法最低
    度刑同減之，自應依刑法第2 條第1 項但書之規定，適用較
    有利於行為人之修正後刑法第67條。
  (五)【刑法第64條第2 項、第65條第2 項死刑、無期徒刑之減輕
    】：
    被告癸○○行為時之刑法第64條第2 項規定：「死刑減輕者
    ，為無期徒刑，或為15年以下12年以上有期徒刑。」另同法
    第65條第2 項規定：「無期徒刑減輕者，為7 年以上有期徒
    刑。」經修正後，刑法第64條第2 項規定：「死刑減輕者，
    為無期徒刑。」同法第65條第2 項規定：「無期徒刑減輕者
    ，為20年以下15年以上有期徒刑。」經核修正後之規定，均
    未有利被告癸○○，自應依刑法第2 條第1 項前段之規定，
    應適用修正前刑法第64條第2 項、第65條第2 項死刑或無期
    徒刑減輕之規定。
  (六)【刑法第59條酌減其刑】：
    被告癸○○行為時刑法第59條原規定「犯罪之情狀可憫恕，
    得酌量減輕其刑。」修正後刑法第59條則規定「犯罪之情狀
    顯可憫恕，認科以最低度刑仍嫌過重者，得酌量減輕其刑。
    」僅係將實務見解及適用條件明文化，非屬法律之變更，尚
    無比較新舊法之問題（最高法院95年5 月23日第8 次刑事庭
    會議決議參照），應逕依修正後刑法第59條規定酌予減輕其
    刑。
  (七)【刑法第37條第2項褫奪公權】：
    被告癸○○行為時之修正前刑法第37條第2項規定：「宣告6
    月以上有期徒刑，依犯罪之性質認為有褫奪公權之必要者，
    宣告褫奪公權1年以上10 年以下。」而新法修正規定為：「
    宣告1 年以上有期徒刑，依犯罪之性質認為有褫奪公權之必
    要者，宣告1 年以上10年以下褫奪公權。」雖有修正，惟褫
    奪公權部分為從刑，依「主從不可分之法則」，自應依主刑
    適用之法律，無獨立比較之問題（最高法院24年上字第5292
    號判例意旨參照）。本件關於主刑部分，應適用現行毒品危
    害防制條例第4條第1項之規定（詳後述），故關於褫奪公權
    之宣告，應適用現行刑法第37條第2項之規定。
二、按海洛因係屬毒品危害防制條例第2條第2項第1 款規定之第
    一級毒品，依同條例第4 條第1 項之規定，禁止販賣。是核
    被告癸○○所為，係犯同條例第4 條第1 項販賣第一級毒品
    罪。被告持有第一級毒品之低度行為，為販賣之高度行為所
    吸收，不另論罪。
三、被告癸○○與不詳真實姓名、年籍之2 位成年男子間，就販
    賣海洛因予己○○部分，彼此間有犯意聯絡及行為分擔，應
    依修正前刑法第28條之規定論以共同正犯。
四、被告癸○○先後多次販賣第一級毒品之犯行，時間緊接，所
    犯係構成要件相同之罪名，顯係基於概括犯意為之，應成立
    連續犯，依修正前刑法第56條規定論以一個販賣第一級毒品
    罪，並就罰金刑部分加重其刑（販賣第一級毒品罪之法定刑
    為死刑或無期徒刑部分，依法不得加重）。
五、按法院於面對不分犯罪情節如何，概以重刑為法定刑者，於
    有情輕法重之情形時，在裁判時本有刑法第59條酌量減輕其
    刑規定之適用，以避免過嚴之刑罰，大法官會議解釋釋字第
    263 號解釋文可資參照。亦即，法院為避免刑罰過於嚴苛，
    於情輕法重之情況下，應合目的性裁量而有適用刑法第59條
    酌量減輕被告刑度之義務。又適用刑法第59條酌量減輕其刑
    時，並不排除同法第57條所列舉10款事由之審酌（最高法院
    70年05月16日70年度第6 次刑事庭長會議決議足供參考）。
    本院考量被告癸○○於本案販賣海洛因之對象，皆有施用毒
    品慣習，其販賣之對象僅4 人（己○○、丙○○、壬○○及
    丁○○），次數共17次（己○○10次、丙○○3 次、壬○○
    1 次、丁○○3 次），販毒所得僅26,000元（己○○15,000
    元、丙○○2,000 元、壬○○1,000 元、丁○○8,000 元）
    ，足見被告癸○○販賣之對象非廣，販賣所得非鉅，且被告
    癸○○亦染有施用毒品惡習，本身亦飽受毒癮折磨，有其臺
    灣高等法院被告前案紀錄表附卷供參，堪信其係為圖供給自
    己施用毒品無虞，鋌而走險步上販賣一途，販毒所得應僅係
    為獲取購買毒品所需費用之小利而已，其惡性與犯罪情節核
    與大量走私進口或長期販賣毒品之所謂「大盤」、「中盤」
    毒販有重大差異，如不論其情節輕重，就其所犯販賣第一級
    毒品罪處以販賣毒品罪之法定本刑死刑或無期徒刑，誠屬過
    重，過於嚴苛，有傷人民對法律之情感，堪認其犯罪情狀尚
    堪憫恕，爰依刑法第59條規定酌減其刑。又被告癸○○之刑
    罰同時有加重及減輕事由，應依刑法第71條第1 項之規定先
    加重後減輕之。
六、本院參酌前情，並兼衡被告癸○○犯後否認犯罪，犯後態度
    不佳，未見悔改之心，暨被告僅有國中畢業，智識程度不高
    等一切情狀，量處如主文所示之刑。
七、被告癸○○既有連續販賣第一級毒品之行為，其品行已非端
    正，不適合擔任公職或參與公共行政事務，併依刑法第37條
    第2 項之規定，宣告褫奪公權7 年。
八、又毒品危害防制條例第19條第1項規定，犯第4條之罪者，其
    供犯罪所用或因犯罪所得之財物，均沒收之，如全部或一部
    不能沒收時，追徵其價額或以其財產抵償之。但該條項並無
    如同條例第18條第1 項所定「不問屬於犯人與否，沒收之」
    之明文，自屬相對沒收主義之立法。是其應沒收之物，應以
    屬被告所有者為限（最高法院95年度臺上字第305 號判決意
    旨參照）。再者，共同正犯之犯罪所得為新臺幣時，係合併
    計算，且於全部或一部不能沒收時以其財產抵償之，為避免
    執行時發生重複沒收、抵償之情形，故各共同正犯之間係採
    連帶沒收主義，於裁判時僅諭知連帶沒收，不得就全體共同
    正犯之總所得對各該共同正犯分別重複諭知沒收，此與罰金
    刑應分別諭知、分別執行者不同（最高法院95年度臺上字第
    925號、94年度臺上字第7421號判決意旨參酌）。經查：
  (一)不詳廠牌門號0000000000號行動電話1 支，雖未扣案，但無
    從證明已經滅失，被告癸○○雖否認該隻手機為其所有或所
    用，然觀察附表編號至之通訊監察譯文內容，多為被告
    癸○○與己○○、丙○○、壬○○及丁○○通話之內容，且
    從己○○附表編號之通訊監察譯文可知，除被告癸○○有
    使用該電話聯絡販毒事宜外，亦有己○○所述不詳真實姓名
    、年籍之2 位成年男子一同販賣，經本院詳論如前，足見該
    門號所使用之手機應係被告癸○○或具有共犯關係之該2位
    男子所有，且為被告癸○○等人販賣海洛因之聯絡工具無訛
    ，依共犯責任共同原則，應依同條例第19條第1 項之規定沒
    收之，如全部或一部不能沒收時，追徵其價額。
  (二)被告癸○○前述販賣海洛因所得26,000元中，有15,000元為
    其與該2 位成年男子共同販賣海洛因所得，其餘11,000元為
    被告癸○○單獨販賣海洛因所得之價款，業已詳述如前，參
    諸前揭判決要旨，就未扣案之26,000元，應依同條例第19條
    第1 項之規定沒收之（其中15,000元應與該2 位成年男子連
    帶沒收之），如全部或一部不能沒收時，以其財產抵償之（
    其中15,000元應與該2 位成年男子連帶抵償之）。
乙、無罪及不另為無罪諭知之部分：
壹、公訴意旨略以：被告癸○○另基於販賣海洛因及第二級毒品
    甲基安非他命之概括犯意與營利之意圖，於93年間，以上開
    門號做為聯絡工具，依如下所述之時間、地點、價格及次數
    ，連續販賣海洛因或安非他命予己○○、丙○○、戊○○、
    辛○○及甲○○：
一、於93年3 年4 月至6 月間，己○○撥打上開電話與被告癸○○聯繫購買海洛因及安非他命事宜後，被告癸○○即指示具
    有概括犯意聯絡之被告乙○○前往彰化縣埔心鄉○○○○○
    道路交流道附近與己○○會合，以每次1,000 元或2,000 元
    之金額，連續十數次將數量不等之海洛因、安非他命販賣予
    己○○。
二、於93年年2 月至8 月間，丙○○撥打上開電話與被告癸○○
    聯絡購買海洛因事宜並約定地點後，被告癸○○即指示同具
    有概括犯意聯絡之被告乙○○前往鳳霞國小門口、五通宮或
    員林游泳池等地，以每次3,000 或10,000元之價格，連續將
    海洛因販賣予丙○○約50至60次。
三、於93年2 月間，被告癸○○先後多次持數量不詳之甲基安非
    他命，前往戊○○位於彰化縣大村鄉新興村港後巷12號住處
    ，以不詳代價，連續將甲基安非他命販賣予戊○○約11次。
四、於93年6 月24日，辛○○撥打上開電話與被告癸○○聯繫購
    買海洛因事宜後，被告癸○○即在員林大戲院附近，以2,00
    0 元之價格，將海洛因販賣予辛○○1 次。
五、於93年5 月4 日至7 日間，甲○○撥打上開電話與被告癸○○聯繫購買甲基安非他命事宜後，被告癸○○即在不詳地點
    以每次500 元之價格，將甲基安非他命販賣予甲○○2 次。
貳、按犯罪事實應依證據認定之，無證據不得認定犯罪事實，刑
    事訴訟法第154 條第2 項定有明文。又刑事訴訟法第161 條
    已於91年2 月8 日修正公布，其第1 項規定：檢察官就被告
    犯罪事實，應負舉證責任，並指出證明之方法。因此，檢察
    官對於起訴之犯罪事實，應負提出證據及說服之實質舉證責
    任。倘其所提出之證據，不足為被告有罪之積極證明，或其
    指出證明之方法，無從說服法院以形成被告有罪之心證，基
    於無罪推定之原則，自應為被告無罪判決之諭知。另施用毒
    品者供稱其毒品之來源，不得作為有罪判決之唯一證據，仍
    須調查其他必要之證據，況施用毒品者，其供出毒品來源因
    而破獲者，得減輕其刑，毒品危害防制條例第17條均定有明
    文，從而施用毒品者之指證，其真實性有待其他必要之證據
    加以補強，若施用毒品者之指證，其真實性仍有合理之懷疑
    存在時，在此項合理之懷疑未澄清前，自不能遽為有罪之判
    斷，茲所謂其他必要之補強證據，即在排除此項合理之懷疑
    ，使之達於可得確信之程度，否則即應為被告有利之推定，
    此亦為刑事訴訟法第154 條，犯罪事實應依證據認定之證據
    裁判原則，及因保障被告人權，無罪推定原則之所在，此項
    刑事訴訟基本原則，不能因毒品行為之交易期間短暫、交易
    方法隱密、交易對象單純，致查獲不易、搜證困難等原因而
    放棄，或減低對於犯罪構成要件應予嚴格證明之堅持，此項
    基本原則應為法官證據證明力自由判斷職權行使之限制（最
    高法院92年臺上字第128 號判例及90年度臺上字第3115號判
    決要旨參照）。
、訊據被告2 人均堅決否認有何共同連續販賣海洛因及甲基安
    非他命之犯行，均辯稱：伊不認識上開人等，沒有販賣毒品
    予上開人等。公訴意旨認被告2 人有前述犯行，無非以己○○、丙○○、戊○○、辛○○及甲○○警詢或偵查中之證述
    或通訊監察譯文為其論據。經查：
一、被告癸○○被訴販賣甲基安非他命予己○○之部分、被告乙○○被訴共同販賣海洛因或甲基安非他命予己○○之部分：
  (一)己○○於警詢中以犯罪嫌疑人身分所為之陳述，因屬被告以
    外之人於審判外之陳述，屬傳聞證據，且不具有較特別可信
    之情況，經本院認定無證據能力，自不得採為認定被告2 人
    犯罪事實之基礎，合先敘明。
  (二)本院研閱己○○在檢察官面前之證述筆錄（見偵卷第28頁）
    ，其雖證稱有施用海洛因及甲基安非他命之習慣，然經檢察
    官詢問其毒品來源時，其僅略稱：我的毒品都是向被告癸○○拿，未明確表示其所稱之「毒品」是否僅指海洛因或甲基
    安非他命，則其在檢察官面前所稱之「毒品」是代表海洛因
    或甲基安非他命？抑或兩者兼有之？購買之次數分別為若干
    ？均未見檢察官在訊問時為進一步求證，且未見己○○為進
    一步說明。而被告癸○○於上開時地販賣海洛因予己○○之
    事實，已經本院敘明在前，則己○○所稱向被告癸○○購買
    「毒品」，應實係購買海洛因之意，此觀己○○於本院審判
    中證稱：我是跟他買海洛因，沒有買甲基安非他命等語明確
    （見本院卷(一)第265 頁反面），堪認公訴人所指訴己○○向
    被告癸○○購買甲基安非他命部分，應係出於公訴人對己○○偵查中之證詞之誤解使然，自難以己○○在偵查中尚有未
    明之證述，為認定被告2 人犯罪事實之基礎。
  (三)又己○○雖證稱其有撥打「黑昌」之上開行動電話十幾次，
    有3 到4 次是「黑昌」接的電話，有3 到4 次是「黑昌」送
    來，電話有時候是別人接的，海洛因也有別人拿過來的，我
    偵查中所說的小弟，我有看過2 個，都是男的，有二十幾歲
    了（見本院卷(一)第265 頁至第266 頁），但其始終未證稱該
    小弟為何人。更有甚者，在審判中經檢察官進一步詰問該小
    弟是否是被告乙○○時，其已明確證稱：那個人（指該小弟
    ）不在法庭內，我不認識被告乙○○，沒有跟被告乙○○買
    過（見本院卷(一)第266 頁至第267 頁）。再看附表編號至
    之通訊監察譯文內容，亦無證據可資證明被告乙○○有參
    與被告癸○○販賣海洛因之犯行。
  (四)本院審酌上開證據，認公訴人所指被告癸○○連續販賣甲基
    安非他命予己○○之證據尚有不足，尚難使本院產生有罪確
    信，另就公訴人指訴被告乙○○有參與被告癸○○共同販賣
    海洛因及甲基安非他命部分，卷內根本沒有證據可以支持，
    自難信為真實。
二、被告2人被訴共同販賣海洛因予丙○○之部分：
    丙○○雖於警詢中表示其曾撥打被告癸○○上開電話，向被
    告癸○○言明要購買海洛因之數量及金錢後，由綽號「阿明
    」之人即被告乙○○前往雙方約定地點交易（見警卷第20頁
    至第21頁），然其在偵查中翻異前詞證稱：我認識被告癸○○，但不認識被告乙○○，我跟「黑昌」買過3 次後，換跟
    「阿明」買，買到93年8 月，約50到60次（見偵卷第30頁）
    ，與警詢所述被告2 人共同販賣情節已有所出入，又經檢察
    官提示被告乙○○口卡照片後，其又改稱：我確定「阿明」
    就是被告乙○○（見偵卷第31頁），惟其卻在本院審判中證
    稱：「阿明」不是被告乙○○，沒見過「阿明」的人（見本
    院卷(一)第279 頁、第282 頁），前後已反覆不一。惟被告癸○○是單獨販賣海洛因予丙○○，已經本院論述在前，被告
    乙○○又因施用毒品案件，已於93年5 月30日入監執行觀察
    勒戒，後經執行強制戒治及執行因強盜案件被判處7 年8 月
    之有期徒刑至今，有其臺灣高等法院被告前案紀錄表附卷可
    查，當無與被告癸○○共同販賣海洛因予丙○○至93年8 月
    之可能，是本院認為其在本院審判中證稱「阿明」並非被告
    乙○○等語，方與實情相符，其前述在警詢及偵查中指證被
    告乙○○之證述，與前述客觀卷證資料相違，難信為真。從
    而，被告癸○○是否有與「阿明」或被告乙○○一同販賣海
    洛因予丙○○約50次至60次之事實，容有合理之懷疑。
三、被告癸○○被訴販賣甲基安非他命予戊○○之部分：
  (一)戊○○於警詢中以犯罪嫌疑人身分所為之陳述，為被告以外
    之人於審判外之陳述，屬傳聞證據，且不具有較特別可信之
    情況，經本院認定無證據能力，已經詳論如上，自不得採為
    認定被告癸○○犯罪事實之基礎，合先敘明。
  (二)戊○○曾於93年間因連續施用海洛因及甲基安非他命案件，
    經彰化地院以93年度訴字第861 號、第1677號各判處應執行
    有期徒刑1 年5 月、1 年6 月確定，有各該案起訴書、判決
    書及其臺灣高等法院被告前案紀錄表在卷可稽（見本院卷(一)
    第153 頁至第159 頁；本院卷(二)第124 頁至第130 頁），足
    以證明戊○○於93年間確有施用海洛因及甲基安非他命之行
    為，本院在依卷附證據無法認定戊○○之甲基安非他命係自
    己製造時，足認戊○○有對外取得甲基安非他命供己施用之
    需求。
  (三)針對戊○○所施用甲基安非他命之來源，其於本院審判中以
    證人身分證稱：我所施用的甲基安非他命都是跟1 個叫做「
    阿昌」的人所購買，我不曾向被告癸○○買過甲基安非他命
    ，我們是一起出錢買海洛因跟甲基安非他命，所以我們是施
    用毒品才認識的，雖然我有使用門號0000000000號行動電話
    與被告癸○○所使用之上開門號聯絡，但我們不是在談論交
    易毒品的事情（見本院卷(一)第210 頁至第216 頁）。是從戊○○在本院審判中之證述，無從認定被告癸○○有販賣甲基
    安非他命予戊○○之事實。再觀諸附表編號至之通訊監
    察譯文內容，戊○○與被告癸○○雖以「糖」、「幼仔」、
    「男的」、「東」、「半個」等暗語對話，但其對話內容並
    無顯見戊○○有向被告癸○○購買甲基安非他命之跡象，反
    而顯示戊○○係一起幫忙被告癸○○處理他人要買「男的」
    、「幼仔」、「半個」之情事，是可認戊○○與被告癸○○
    關係匪淺，有一起對外販賣毒品之嫌疑，本院認為戊○○證
    稱兩人通話不是在談論毒品交易之事云云，雖不能採信，但
    無論如何，被告癸○○是否有販賣甲基安非他命之情，仍無
    法從前述兩人通話內容中獲得證實。是戊○○於本院審判中
    翻異前詞，所證述內容與其警詢陳述大相逕庭，本院在查無
    其他證據之情況下，自難據以認定戊○○施用甲基安非他命
    之來源，係向被告癸○○購得，其理可明。
四、被告癸○○被訴販賣海洛因予辛○○之部分：
  (一)辛○○曾於93年間因施用海洛因案件，經彰化地院以裁定令
    其入勒戒處所施以觀察、勒戒後，後認無繼續施用之傾向，
    由彰化地檢以93年度毒偵字第2135號為不起訴處分確定在案
    ，有其臺灣高等法院被告前案紀錄表附卷可佐（見本院卷(一)
    第151 頁），可證辛○○於93年間曾有施用海洛因之行為，
    在無從證明辛○○有製毒供己施用之情況下，認定辛○○有
    對外取得海洛因施用之情形，應係合理之推斷。
  (二)就辛○○所施用海洛因之來源，辛○○先於警詢中以犯罪嫌
    疑人身分陳稱：我曾使用門號0000000000號行動電話撥打被
    告癸○○之上開行動電話，向被告癸○○購買海洛因1 次（
    見警卷第26頁至第27頁）。然其卻在檢察官面前以證人身分
    證稱：我不認識被告癸○○，我並沒有向被告癸○○購買過
    海洛因，也沒有通過電話（見偵卷第29頁至第30頁）。接著
    在本院審判中其以證人身分證稱：門號0000000000號是用我
    的名義申請，但是係我先生丁○○在使用，我沒有用該門號
    打給被告癸○○購買海洛因（見本案卷(一)第228 頁至第231
    頁）。是辛○○是否確有如警詢中所述向被告癸○○購買過
    海洛因1 次之事實，其後說法已有矛盾。惟其在檢察官面前
    已經證稱：警詢所述有部分不實在，其並不認識被告癸○○
    （見偵卷第29頁），核與其在本院審判中證述內容相同（見
    本院卷(一)第228 頁至第229 頁），本院以為依卷附通訊監察
    譯文之內容，該通話內容欄位顯示「空白」，並無辛○○與
    被告癸○○購買海洛因之通話內容，有該通訊監察譯文附卷
    可考（見偵卷第51頁），可見辛○○在警詢中供稱撥打電話
    向被告癸○○購買海洛因之說法，已欠佐證。再參諸被告癸○○確有販賣海洛因予丁○○之行為，已如前述，丁○○與
    辛○○又為夫妻關係，此經丁○○及辛○○證述在卷，則辛○○若欲施用海洛因，有無必要親自撥打上開門號向被告癸○○購買？殊值懷疑。本院因此認為辛○○所施用海洛因，
    係由其向其先生所取得，實不無可能，則辛○○在警詢中所
    陳述被告癸○○販賣海洛因予其之說詞，是否為真，恐有疑
    問。是公訴人所訴被告癸○○販賣海洛因予辛○○之犯行，
    並無法從辛○○之前述證詞獲得證實。自難以丁○○有向被
    告癸○○購買海洛因之事實，及辛○○於警詢中之單一指述
    ，即謂辛○○亦有相同之購買行為。是公訴人起訴被告癸○○販賣海洛因予辛○○之部分，並無證據可以支持，是否確
    有其事，同樣容有合理懷疑存在。
五、被告癸○○販賣甲基安非他命予甲○○之部分：
  (一)甲○○於警詢中以犯罪嫌疑人身分所為之陳述，為被告以外
    之人於審判外之陳述，屬傳聞證據，且不具有較特別可信之
    情況，經本院認定無證據能力，已經論述如前，自不得採為
    認定被告癸○○犯罪事實之基礎，敘明在前。
  (二)甲○○前於93年間因施用甲基安非他命案件，經彰化地院裁
    定令入勒戒處所施以觀察、勒戒，後認無繼續施用之傾向，
    由彰化地檢以93年度毒偵字第3135號為不起訴處分確定在案
    ，有其臺灣高等法院被告前案紀錄表在卷可稽（見本院卷(一)
    第14 7頁至第147 頁反面），可證甲○○於93年間曾有施用
    甲基安非他命之行為，在無從證明甲○○有製造甲基安非他
    命之設備及能力之情形下，認定其所施用之甲基安非他命係
    對外購得，與常理並無違背。
  (三)關於甲○○是否有向被告癸○○購買海洛因乙節，甲○○在
    檢察官面前以證人身分證稱：是我的朋友「阿宏」向我借手
    機，以我的門號0000000000號行動電話撥打被告癸○○之上
    開號碼，他跟我說這是「黑昌」的電話，他應該是使用我的
    電話向「黑昌」談論買毒品的事情，「阿宏」有時候買甲基
    安非他命就會請我（見偵卷第26頁）；核與其在本院審判中
    證稱：警察有將通訊監察光碟放給我聽，我一聽就知道那不
    是我的聲音，那是朋友「阿宏」，我不曾自己出錢買過甲基
    安非他命，我的甲基安非他命來源，除了「阿宏」會請我外
    ，還有一個叫「空松仔」的會請我（見本院卷(一)第232 頁至
    第236 頁）相符。則由甲○○之上述證詞，無從認定被告癸○○確有販賣甲基安非他命予甲○○之行為。經本院將甲○○於審判中之錄音光碟及通訊監察光碟一併函請內政部警政
    署刑事警察局作聲紋鑑定，該局函覆為：有關語音鑑定，本
    局現採「本文相關」（Text Dependence） 方式，比對樣本
    需為「同音同內容」之語音，本案送鑑光碟內語音經檢視，
    其中「通訊監聽錄音」之待鑑語音內容與「審判期日證述錄
    音」之比對語音內容不相同，不符前揭「同音同內容」之需
    求，因此本案無法辦理，有該局96年3 月8 日刑鑑字第0960
    023737號函附卷可稽（見本院卷(二)第19頁）。本院再請該局
    就卷附田中分局執行通訊監察譯文表中，代號B 之人所述之
    「半啦」、「好」等聲紋，與甲○○之聲紋相比對，鑑定是
    否相同，該局函覆為：來文旨陳待鑑語音（93年5 月4日20
    時20分11秒）經檢視結果，認其可比對語音數量不足，不符
    鑑定需求，因此本案無法辦理，亦有該局96年6 月11日刑鑑
    字第0960086190號函在卷供參（見本院卷(二)第70頁）。再就
    附表編號至之通訊監察譯文觀之，亦無可資確認通話者
    自稱為何人之證據資料，從而，即不能排除甲○○所稱係「
    阿宏」向其借電話與被告癸○○購買甲基安非他命之可能性
    。果爾，本院在查無證據證明甲○○所稱「阿宏」之人確係
    不存在之情況下，被告癸○○是販賣甲基安非他命予甲○○
    或「阿宏」，依現有卷證資料並無從判斷，從而，被告癸○○是否確有販賣甲基安非他命予甲○○，亦同樣地無法使本
    院形成有罪之確信。
六、綜上所述，依公訴人所提之證據，尚不能證明被告2 人有前
    述被訴共同或單獨販賣海洛因或甲基安非他命之行為，被告
    2 人是否確有公訴人所指之前述犯行，容有合理懷疑，從而
    ，被告2 人前開辯詞即非不能採信。
肆、公訴人所訴被告癸○○共同連續販賣甲基安非他命予己○○
    、戊○○、甲○○；被告乙○○共同連續販賣海洛因或甲基
    安非他命予己○○、丙○○之部分，是否確有其事，揆諸前
    揭說明，尚有合理之懷疑存在，公訴人既然不能證明被告2
    人確有其所指前揭犯行，自應由本院為被告2 人無罪之諭知
    。被告癸○○其餘被訴販賣海洛因予丙○○、辛○○部分，
    公訴人所舉之證據亦無法使本院產生有罪之確信，原應就此
    部分諭知無罪，惟公訴人認此部分與前揭被訴有罪部分具有
    連續犯之裁判上一罪關係，爰就此被訴部分不另為無罪之諭
    知，併此陳明。
丙、告發偽證罪之部分：
一、附表編號至之通訊監察譯文是否為己○○與被告癸○○
    之通話內容，關係被告癸○○是否確有公訴人所述販賣海洛
    因予己○○之情，核屬對本案情有重要關係之事項，己○○
    在本院審判中，以證人身分具結，有其結文在卷可稽（見本
    院卷(一)第291 頁），針對上述重要關係事項，己○○卻故意
    為虛偽證述，證稱：附表編號至之通訊監察譯文中之通
    話內容非其所為，是朋友向其借電話撥打云云（見本院卷(一)
    第264 頁反面），已經本院認定如前（見前述甲、貳、二、
    (一)、2.之論述）。
二、附表編號之通訊監察譯文中「一張」及「半個」究係何意
    ，攸關被告癸○○是否確有公訴人所述販賣海洛因予丙○○
    之行為，又其所稱「阿明」之男子是否即為被告乙○○，關
    係著被告乙○○是否有與被告癸○○共同販賣海洛因予丙○○之行為，均核屬對本案情有重要關係之事項，丙○○在本
    院審判中或檢察官面前，均以證人身分具結，有其結文附卷
    可考（見本院卷(一)第292 頁；偵卷第38頁），針對前開重要
    關係事項，丙○○卻故意為虛偽之證述，證稱：通話中所謂
    「一張」是跟朋友要電話，他寫在紙上，我叫他那張先留著
    ，另「半個」是指安眠藥（見本院卷(一)第276 頁）；我確定
    「阿明」就是被告乙○○云云（見偵卷第31頁），已經本院
    認定如上（見前述甲、貳、二、(二)、2.及乙、、二之論述
    ）。
三、被告癸○○是否有販賣海洛因予壬○○，壬○○之證詞厥為
    關鍵，然壬○○對此一與案情有關係之重要事項，在本院審
    判中，以證人身分具結，有其結文附卷可參（見本院卷(一)第
    293 頁），卻故意為虛偽證述，證稱：我的海洛因就是向「
    黑昌」（即被告癸○○）拿的，是他向我借10,000元沒有還
    ，他拿海洛因來向我抵債，我沒有用現金向他買過，至於抵
    債多少次我沒有印象了（見本院卷(一)第284 頁至第290 頁）
    ，已經本院敘明如上（見前述甲、貳、二、(三)、2.之論述）
    。
四、丁○○在本院審判中，針對其是否有向被告癸○○購買海洛
    之此一與案情有重要關係之事項，以證人身分具結，有其結
    文在卷可稽（見本院卷(一)第241 頁），仍故意為虛偽證述，
    證稱：我曾經跟被告癸○○拿過海洛因，約3 次左右，2,00
    0 元的1 次、3,000 元的1 次、4,000 元的也有1 次，4,00
    0 元的那1 次是一手交錢一手交貨，另外2 次是我先給他錢
    ，他把東西放在某個地方後，再通知我去拿，東西都是放在
    「五通宮」（見本院卷(一)第217 頁至第227 頁），已經本院
    敘述明確（見前述甲、貳、二、(四)、2.之論述）。
五、綜上所述，己○○、丙○○、壬○○及丁○○前述證詞均有
    涉犯刑法第168 條偽證罪之犯罪嫌疑，本院以此判決書為告
    發，將此部分另移請檢察官分案偵查，附此敘明。
丁、應適用之法律：
    依刑事訴訟法第299 條第1 項前段、第301 條第1 項，毒品
    危害防制條例第4 條第1 項、第19條第1 項，刑法第11條、
    第2 條第1 項、第28條（修正前）、第56條（刪除前）、第
    59條、第37條第2項，判決如主文。
本案經檢察官庚○○到庭執行職務。
中　　華　　民　　國　　96　　年　　12　　月　　20　　日
                  刑事第五庭    審判長法  官 侯 廷 昌
                                      法  官 藍 家 偉
                                      法  官 王 紹 銘
以上正本證明與原本無異。
如不服本判決，應於判決收受後10日內，向本院提出上訴狀（須
附繕本）。
                                      書記官 洪 秀 虹
中　　華　　民　　國　　96　　年　　12　　月　　20　　日
附錄本案論罪科刑法條全文：
毒品危害防制條例第4條第1項：
製造、運輸、販賣第一級毒品者，處死刑或無期徒刑；處無期徒
刑者，得併科新臺幣1千萬元以下罰金。
附表：通訊監察譯文一覽表
┌──┬──────────────────────┐
│編號│              通訊監察譯文內容              │
├──┼──────────────────────┤
│  │己○○之門號0000000000號行動電話與被告癸○○│
│    │之門號0000000000號行動電話於93年5 月2 日21時│
│    │26分20秒之通訊監察譯文內容：                │
│    │（A ：0000000000；B ：0000000000）          │
│    │   A：喂！                                  │
│    │   B：喂！現在你那邊方便嗎？                │
│    │   A：現在要幹什麼你講沒關係！              │
│    │   B：我要跟你拿東西！                      │
│    │   A：我知道啦！你要多少那個？              │
│    │☆ B：兩張！                                │
│    │   A：阿！在那裡？                          │
│    │   B：看你在那裡？                          │
│    │   A：這樣阿！不然你過來「五通宮」這邊！    │
│    │◎ B：「五通宮」嗎？                        │
│    │   A：是！                                  │
│    │   B：好阿！我過去再打給你！                │
│    │   A：好！                                  │
│    │   B：好！                                  │
│    │（備註：☆表示交易金額；◎表示交易地點，下同│
│    │）                                          │
├──┼──────────────────────┤
│  │己○○之門號0000000000號行動電話與被告癸○○│
│    │之門號0000000000號行動電話於93年5 月4 日19時│
│    │43分11秒之通訊監察譯文內容：                │
│    │（A ：0000000000；B ：0000000000）          │
│    │   A：喂！                                  │
│    │   B：喂！兄阿！我「雅玲」的朋友！          │
│    │   A：喔！跟你問名子你也不講！阿！你現在    │
│    │      人在那裡！要回去員林嗎？              │
│    │   B：對阿！                                │
│    │   A：我跟你講，你現在出來員林的時候我再    │
│    │      打給你。你去員林那裡？                │
│    │   B：對？                                  │
│    │   A：員林天橋下要轉過去果菜公司那裡？那    │
│    │      裡你知道嗎？                          │
│    │   B：我知道！                              │
│    │   A：那裡有一個收爛鐵的有沒有！你在那間    │
│    │      店前面等我就好。                      │
│    │   B：好！                                  │
│    │   A：我要出去的時候再打給你，你再去那裡    │
│    │      等就好！                              │
│    │   B：好！                                  │
│    │   A：你要處理多少你順便講一講！            │
│    │☆ B：我要兩張。                            │
│    │   A：好！                                  │
│    │   B：謝謝！                                │
├──┼──────────────────────┤
│  │己○○之門號0000000000號行動電話與被告癸○○│
│    │之門號0000000000 號行動電話於93年5 月9 日13 │
│    │時36分48秒之通訊監察譯文內容：              │
│    │（A：0000000000；B：0000000000）            │
│    │   A：喂！                                  │
│    │   B：？                                    │
│    │   A：你誰？                                │
│    │   B：「阿凱」！                            │
│    │   A：你要做什麼？                          │
│    │   B：我要向他拿東西！                      │
│    │   A：「五通宮」啦！多少？                  │
│    │☆ B：三啦！                                │
│    │   A：同樣位置，五通宮你知道嗎？            │
│    │   B：知道啦！                              │
├──┼──────────────────────┤
│  │己○○之門號0000000000號行動電話與被告癸○○│
│    │之0000000000 號行動電話於93年5 月24日13時8分│
│    │10秒之通訊監察譯文內容：                    │
│    │（A ：0000000000；B ：0000000000）          │
│    │   A：喂！                                  │
│    │   B：喂！兄仔！「阿西」啦！                │
│    │   A：嗯！                                  │
│    │☆ B：兩張啦！                              │
│    │   A：好！「五通宮」！                      │
│    │   B：嗯！                                  │
│    │   A：「貢旗村」這邊啦！                    │
│    │   B：貢旗！                                │
│    │   A：「五通宮」要過來「大村」這邊，有沒    │
│    │      有？                                  │
│    │   B：嗯！                                  │
│    │   A：剛過來伍佰公尺這邊，在左手邊有一間    │
│    │      「真享受KTV 」你知道嗎？              │
│    │   B：我知道！                              │
│    │   A：你到的時候再打給我。                  │
│    │   B：好！                                  │
├──┼──────────────────────┤
│  │己○○之門號0000000000號行動電話與被告癸○○│
│    │之門號0000000000號行動電話於93年5 月24日13時│
│    │17分28秒之通訊監察譯文內容：                │
│    │（A：0000000000；B：0000000000）            │
│    │   A：喂！                                  │
│    │   B：喂！兄！我到了！                      │
│    │   A：我馬上過去。                          │
│    │   B：好！                                  │
├──┼──────────────────────┤
│  │己○○之門號0000000000號行動電話與被告癸○○│
│    │之門號0000000000 號行動電話於93年5 月27日22 │
│    │時42分13秒之通訊監察譯文內容：              │
│    │（A：0000000000；B：0000000000）            │
│    │   A：喂！                                  │
│    │☆ B：喂！阿塞仔！一張！                    │
│    │   A：你在那裡？                            │
│    │   B：我在員林！                            │
│    │◎ A：不到員林高農好不好！                  │
│    │   B：我馬上到。                            │
├──┼──────────────────────┤
│  │丙○○之門號0000000000號行動電話與被告癸○○│
│    │之0000000000號行動電話於93年5月2日20時40分15│
│    │秒之通訊監察譯文內容：                      │
│    │ （A：0000000000；B：0000000000）           │
│    │   A：喂！                                  │
│    │   B：喂！「黑仔」啦！你有在我們這邊嗎？    │
│    │   A：沒有，我人在員林！                    │
│    │   B：你人有要去「阿文仔」那裡嗎？          │
│    │   A：我回頭在過去！                        │
│    │☆ B：這樣我告訴你，你先留一張在這裡，我等一│
│    │      下在過去拿，我等一下再過去拿，錢我在拿│
│    │      給他。                                │
│    │   A：好！                                  │
│    │☆ B：先拿一張啦！阿！明天還是看什麼時候我在│
│    │      拿半個。                              │
│    │   A：沒有關係啦！見面再講啦！見面再講啦！你│
│    │      電話中不要講那個啦！                  │
│    │   B：好！                                  │
├──┼──────────────────────┤
│  │丙○○之門號0000000000號行動電話與被告癸○○│
│    │之0000000000號行動電話於93年5月9日17時52分14│
│    │秒之通訊監察譯文內容：                      │
│    │（A：0000000000；B：0000000000）            │
│    │   A：喂！                                  │
│    │   B：我在「五通宮」現在那？                │
│    │◎ A：「五通宮」喔！                        │
│    │   B：你多久會到？                          │
│    │   A：多少？                                │
│    │   B：一半一半啦！                          │
│    │   A：半錢半！                              │
├──┼──────────────────────┤
│  │壬○○之門號0000000000號行動電話與被告癸○○│
│    │之門號0000000000號行動電話於93年5 月14日15時│
│    │47分8 秒之通訊監察譯文內容：                │
│    │（A：0000000000；B：0000000000）            │
│    │   A：喂！                                  │
│    │   B：喂！大仔！我「阿人」啦！              │
│    │   A：對！怎樣！                            │
│    │☆ B：我要幼的！                            │
│    │   A：你來「五通宮」啦！                    │
│    │   B：「五通宮」！                          │
│    │   A：那個快速道路旁邊有一間廟，有沒有？    │
│    │◎ B：「五龍宮」？                          │
│    │   A：對啦！                                │
│    │   B：好！                                  │
├──┼──────────────────────┤
│  │壬○○之門號0000000000號行動電話與被告癸○○│
│    │之門號0000000000號行動電話於93年5 月14日15時│
│    │58分35秒之通訊監察譯文內容：                │
│    │（A：0000000000；B：0000000000）            │
│    │   A：喂！                                  │
│    │   B：喂！我是「阿人」啦！我到「五龍宮」了！│
│    │   A：你在那裡，我怎沒有看到你？            │
│    │   B：我在大西路觀迎門這邊！                │
│    │   A：沒有啦！要進來廟廣場這邊！            │
│    │   B：上次那邊嗎？                          │
│    │   A：對啦！                                │
│    │   B：好！我馬上過去！                      │
│    │   A：現在那邊還在造路（修路），你從大條的就│
│    │      好了！                                │
│    │   B：好！                                  │
├──┼──────────────────────┤
│  │丁○○之門號0000000000號行動電話與被告癸○○│
│    │之門號0000000000號行動電話於93年5月24日20時 │
│    │36分17秒之通訊監察譯文內容：                │
│    │（A：0000000000；B：0000000000）            │
│    │   A：喂！你好！                            │
│    │   B：喂！你是「黑昌」嗎？                  │
│    │   A：不是！什麼事情？                      │
│    │   B：可以叫「黑昌」聽一下嗎？              │
│    │   A：阿！                                  │
│    │   B：他在忙嗎！                            │
│    │   A：有什麼事情嗎？請問你是誰？            │
│    │   B：我「阿昌」啦！沒有啦！我要問他，這電話│
│    │      不方便講！                            │
│    │   A：喔！九○、「九○年代那個」！          │
│    │   B：對阿！                                │
│    │   A：喔！我等他起來再叫他打電話給你！      │
│    │   B：他再睡覺嗎？                          │
│    │   A：對！他起來再叫他打給你，見面再講。    │
│    │   B：好！                                  │
├──┼──────────────────────┤
│  │丁○○之門號0000000000號行動電話與被告癸○○│
│    │之門號0000000000號行動電話於93年5月25日21 時│
│    │31分36秒之通訊監察譯文內容：                │
│    │（A：0000000000；B：0000000000）            │
│    │   A：喂！                                  │
│    │   B：喂！我是「阿勇」的「老師」啦！        │
│    │   A：喔！老師！什麼事？                    │
│    │   B：阿！你人在那裡？                      │
│    │   A：「大村」「二量」那邊！                │
│    │   B：「二量」那邊！                        │
│    │   A：對！                                  │
│    │   B：這樣我不就要過去拿！                  │
│    │   A：對阿！                                │
│    │   B：這樣好了我們就在路口等就好了。        │
│    │   A：你說要在路口等就好了？                │
│    │   B：不然要到那裡？                        │
│    │☆ A：都好啦！要兩張嗎？                    │
│    │☆ B：我身上剩一張，被我太太拿一張去了啦！  │
│    │      這樣有關係嗎？                        │
│    │   A：好啦！                                │
│    │   B：阿！你那個量拜託一下啦！不知道怎樣沒有│
│    │      什麼感覺。                            │
│    │   A：好！                                  │
│    │   B：那！我差不多10時50多分到。            │
├──┼──────────────────────┤
│  │戊○○之門號0000000000號行動電話與被告癸○○│
│    │之門號0000000000號行動電話於93年4月30日21時 │
│    │40分25秒之通訊監察譯文內容：                │
│    │（A：0000000000；B：0000000000）            │
│    │   A：喂！叫你爸接聽！                      │
│    │   B：好！（小孩）                          │
│    │   A：喂！文仔！那個糖幫我模10包！          │
│    │   B：你拿來那些嗎？                        │
│    │   A：對啊！                                │
│    │   B：你等一下過來！                        │
│    │   A：對阿！                                │
│    │   B：好我磨！                              │
├──┼──────────────────────┤
│  │戊○○之門號0000000000號行動電話與被告癸○○│
│    │之門號0000000000號行動電話於93年4月30日22時 │
│    │12分35秒之通訊監察譯文內容：                │
│    │（A：0000000000；B：0000000000）            │
│    │   A：喂！                                  │
│    │   B：喂！大仔！你在那裡？                  │
│    │   A：我在家裡？                            │
│    │   B：你在家裡做什麼？                      │
│    │   A：沒有啊！等你啊！                      │
│    │   B：等「糖仔」！                          │
│    │   A：對啊！                                │
│    │   B：拿散的嗎？「幼的」你有拿嗎？          │
│    │   A：對阿！拿散的！沒有，不然要怎樣！又不夠│
│    │     「一件」的錢阿！                       │
│    │   B：把錢籌一籌才7萬8而已啊！              │
│    │   A：這樣啊！要嗎？看要不要到家裡阿！      │
│    │   B：沒有啦！要叫你出來載我一下啦！        │
│    │   A：阿！你的機車？你在那裡？              │
│    │   B：去找「小莊」而已！去哪裡？            │
│    │   A：你在那裡？                            │
│    │   B：在那裡而已！                          │
│    │   A：不然我到樓下再打給你阿！              │
│    │   B：好啦！你打給我，我馬上下去。          │
├──┼──────────────────────┤
│  │戊○○之門號0000000000號行動電話與被告癸○○│
│    │之門號0000000000號行動電話於93年5月4日16時7 │
│    │分30秒之通訊監察譯文內容：                  │
│    │（A：0000000000；B：0000000000）            │
│    │   A：喂！                                  │
│    │   B：喂！「大仔」「男的」用一錢啦！        │
│    │   A：要給誰？人家要的嗎？                  │
│    │   B：對啦！                                │
├──┼──────────────────────┤
│  │戊○○之門號0000000000號行動電話與被告癸○○│
│    │之0000000000號行動電話於93年5月4日17時10分28│
│    │秒之通訊監察譯文內容：                      │
│    │（A：0000000000；B：0000000000）            │
│    │   A：喂！「文仔」！我跟你講，那一包香菸裡面│
│    │      有一包，你他過去。                    │
│    │   B：喔！我以為你有拿起來！                │
│    │   A：你再叫你那個起來！                    │
│    │   B：好！                                  │
├──┼──────────────────────┤
│  │戊○○之門號0000000000號行動電話與被告癸○○│
│    │之門號0000000000號行動電話於93年5月4日18時5 │
│    │分35秒之通訊監察譯文內容：                  │
│    │（A：0000000000；B：0000000000）            │
│    │   A：喂！                                  │
│    │   B：喂！……收訊不好，你那裡有糖果嗎？    │
│    │   A：沒有了！                              │
│    │   B：阿！剛剛那個你沒有跟他「東」（抽成的意│
│    │      思）                                  │
│    │   A：沒有阿！他又拿磅秤來秤。              │
│    │   B：這樣阿！要怎樣跟他「東」！            │
│    │   A：對阿！                                │
│    │   B：不然我等一下跟人家拿一下，如果有弄一些│
│    │      來。                                  │
│    │   A：好！                                  │
│    │   B：好！                                  │
├──┼──────────────────────┤
│  │戊○○之門號0000000000號行動電話與被告癸○○│
│    │之門號0000000000號行動電話於93年5月4日18時  │
│    │13分36秒之通訊監察譯文內容：                │
│    │（A：0000000000；B：0000000000）            │
│    │   A：喂！                                  │
│    │   B：喂！大仔！昨天「阿嘉」有要跟你拿半個？│
│    │      有沒有？                              │
│    │   A：對阿！                                │
│    │   B：我現在跟他說現在你那邊不夠！          │
│    │   A：對！                                  │
│    │   B：他的意思是看你那邊剩多少？阿！算軟一點│
│    │      ！不夠半兩阿！                        │
│    │   A：對阿！現在不夠半兩阿！你現在是說算軟是│
│    │      多少？                                │
│    │   B：看你要算多少啊？                      │
│    │   A：我沒差！不然我就慢慢的賣阿！一錢六千，│
│    │      六千慢慢的賣就好，我又不急阿！        │
│    │   B：對啦！我知道啦！                      │
│    │   A：我現在就快要拿完了，有人要我當然趕快推│
│    │      出去了，還等他！                      │
│    │   B：嗯！                                  │
│    │   A：他又不是錢寄在我這邊，對不對，叫我等他│
│    │      ！                                    │
│    │   B：對！                                  │
│    │   A：那是口頭上講而已，如果他不適合，我就麻│
│    │      煩！                                  │
│    │   B：對！                                  │
│    │   A：是不是這樣？                          │
│    │   B：嗯！                                  │
│    │   A：看他要拿幾錢啦！你跟他講「一錢六千元」│
│    │      看他要不要，不要沒關係，我就賣賣出就好│
│    │      了，我又沒有差！                      │
│    │   B：這樣你那裡差不多還剩多少？            │
│    │   A：兩、三錢有啦！差不多三錢有啦！        │
│    │   B：好  ！我再跟他講啦！                  │
├──┼──────────────────────┤
│  │甲○○之門號0000000000號行動電話與被告癸○○│
│    │之門號0000000000號行動電話於93年5月4日20時20│
│    │分11秒之通訊監察譯文內容：                  │
│    │（A：0000000000；B：0000000000）            │
│    │   A：喂！你要多少？                        │
│    │   B：半啦！                                │
│    │   A：好！我等一下再繞過去你那邊！          │
│    │   B：好！                                  │
│    │   A：一下子就到！                          │
│    │   B：好！                                  │
├──┼──────────────────────┤
│  │甲○○之門號0000000000號行動電話與被告癸○○│
│    │之門號0000000000號行動電話於93年5月5日11時31│
│    │分16秒之通訊監察譯文內容：                  │
│    │（A：0000000000；B：0000000000）            │
│    │   B：你等一下從我家將過嗎？                │
│    │   A：看看啦！怎麼樣？                      │
│    │   B：如果有在一樣的，我現在員林！          │
│    │   A：回來再從那邊過去就好！                │
│    │   B：我現在從員林要回去了，要記得喔！      │
│    │   A：好啦！                                │
├──┼──────────────────────┤
│  │甲○○之門號0000000000號行動電話與被告癸○○│
│    │之門號0000000000號行動電話於93年5月14日15時 │
│    │48分29秒之通訊監察譯文內容：                │
│    │（A：0000000000；B：0000000000）            │
│    │   A：喂！                                  │
│    │   B：喂！昌！你那邊還有嗎？                │
│    │   A：有啊！                                │
│    │   B：你幫我留半個，等一下住彰化回去…我現在│
│    │      在百果山啦！                          │
│    │   A：你回來到大村再講啦！                  │
│    │   B：一指白勞你有興趣嗎？                  │
│    │   A：那個我沒興趣，我要現金比較好！        │
│    │   B：正的！                                │
│    │   A：我要現金比較好！                      │
│    │   B：正的！                                │
│    │   A：我要現金比較好！                      │
│    │   B：這樣阿！好啦！                        │
└──┴──────────────────────┘
